最高法院刑事判決　　　　　　一○○年度台上字第五二三八號
上　訴　人　楊東進原名楊瑞禾.
選任辯護人　廖志堯律師 
上　訴　人　林秀春
上列上訴人等因偽造有價證券案件，不服台灣高等法院台中分院
中華民國一○○年六月三十日第二審判決（一○○年度上訴字第
一八七號，起訴案號：台灣台中地方法院檢察署九十八年度偵字
第六六三七、二四五○○號），提起上訴，本院判決如下：
    主  文
原判決撤銷，發回台灣高等法院台中分院。
    理  由
本件原判決撤銷第一審科刑之判決，改判依想像競合犯，從一重
均論處上訴人楊東進（原名楊瑞禾）、林秀春二人共同意圖供行
使之用，而偽造有價證券罪刑。固非無見。
惟查：(一)依原判決認定之事實，上訴人等二人在台中縣潭子鄉○
○路○段八號之二十三、三樓林秀春住處，為使鄭鎮豪同意簽發
本票，用以賠償林秀春之損失，渠等二人與不詳姓名成年男子（
甲男）即基於傷害犯意聯絡，由楊東進、甲男先後徒手毆打鄭鎮
豪，並由另一不詳姓名成年男子（乙男）出言予以恫赫，使鄭鎮
豪不得不依指示，於民國九十八年三月六日下午四時許，以其本
人為發票人，簽發如原判決附表一所示二紙本票交付林秀春，作
為賠償。上訴人等二人為使鄭鎮豪所簽發本票得以兌現，均明知
鄭鎮豪之妻、母並未同意簽發本票，竟另基於意圖供行使之用，
而偽造有價證券之犯意聯絡，於同日晚上十時許，由林秀春強令
鄭鎮豪在本票上偽簽其妻、母之姓名，楊東進則在一旁監視，鄭
鎮豪不得不依其等指示，在上開二紙本票之發票人欄，偽造「林
嘉鈴」（鄭鎮豪之妻）、「鄭賴好」（鄭鎮豪為避免其母鄭賴微
牽涉其中，刻意誤載為「鄭賴好」）之署名，用以表示林嘉鈴、
鄭賴好為該二紙本票之共同發票人，再交由林秀春收執等情。而
其理由內則說明林秀春上開住處係位在興豐山莊附近，核諸卷附
楊東進所持用門號0000000000號行動電話九十八年三月六日雙向
通聯紀錄所示，其自該日下午三時三十八分四十二秒起至四時二
十五分二十五秒止，先後撥接五通電話，其基地台位址均為台中
市潭子區（即改制前台中縣潭子鄉，下同）興豐山莊五一之一號
；自該日下午四時二十九分二十七秒起至晚上八時二十三分五十
三秒止，先後撥接十八通電話，其基地台位址分別在台中市○○
區○○路、松明街、北屯路，台中市○○區○○路，台中市○里
區○○路、自強路，台中市○○區市○路等地；於該日晚上八時
五十二分五十三秒接聽電話時，其基地台位址在台中市○○區○
○路二段二五二號，自該日晚上九時五十八分二十五秒起至晚上
十時三十五分十四秒止，先後撥接三通電話，其基地台位址均為
台中市潭子區興豐山莊五一之一號。並於說明鄭鎮豪係在自由受
限制，被監視之下以電話與他人對話，而無從尋求救援時，引用
鄭鎮豪於原審審理時證稱：「（九十八年三月六日當天晚上有一
通電話是一位叫易鴻坪，他打電話的時間是九點四十六分，你在
偵查中說是你太太說是他打電話來？）對。」、「（通話內容為
何？）因為我太太找不到我，她就請我的好朋友易先生打電話給
我，通話內容是我跟他們說現在還好，不久就回家了，也許有說
我在潭子，但就只有說這些話而已。」、「（那時候第二次本票
是否有簽好？你媽媽名字有補進去了嗎？）應該是已經補好了」
等語，資為其論斷憑據。則鄭鎮豪所稱伊於當天晚上九點四十六
分與友人易鴻坪為電話對話時，已依上訴人等二人指示在上開本
票發票欄填載其母姓名，要與原判決上開事實認定偽造有價證券
之時點，並不相符。而依楊東進所持用上開門號行動電話之通聯
紀錄顯示，該行動電話通話之基地台係於當日晚上九時五十八分
二十五秒再度位於林秀春上開住處所在之台中市潭子區興豐山莊
五一之一號（該行動電話於同日八時五十二分五十三秒之通話基
地台位置在台中市○○區○○路二段二五二號，原判決理由認其
時楊東進已在林秀春上開住處，不無誤認）。則鄭鎮豪上開供證
如果無誤，所指渠在上開本票發票欄內填載其母姓名，既係當晚
九點四十六分之前，其時楊東進是否已返回林秀春上開住處並在
場，似不無疑問。則原判決事實關於上訴人等二人偽造有價證券
犯罪時點之記載，關係楊東進當時是否在場參與其事之認定，而
與其理由所引鄭鎮豪於原審審理時所為上開供證，兩相齟齬，應
有判決理由矛盾之違法。(二)按刑事審判上之共同被告，係為訴訟
經濟等原因，由檢察官或自訴人合併或追加起訴，或由法院合併
審判所形成，其間各別被告及犯罪事實仍獨立存在。故共同被告
對於其他共同被告之案件而言，為被告以外之第三人，本質上屬
於證人，為確保被告對證人之詰問權，證人於審判中，應依法定
程序，到場具結陳述，並接受被告之詰問，其陳述始得作為認定
被告犯罪事實之判斷依據。刑事訴訟法於九十二年二月六日經總
統公布增訂第二百八十七條之二規定：「法院就被告本人之案件
調查共同被告時，該共同被告準用有關人證之規定。」並於同年
九月一日施行。原判決於理由內係援引上訴人等二人分別以被告
身分於偵、審中之供述，資為認定渠等確有本件偽造有價證券罪
論據之一。然渠二人為共同被告，對對方而言，同為被告以外之
第三人，本質上均具證人性質。原審於審判期日未依上開修正規
定，分別使渠等立於證人地位，令其等具結陳述，並接受交互詰
問，乃逕依渠等偵、審中之供述作為認定犯罪事實之判斷依據，
自屬不當剝奪其等對於證人之正當詰問權，其所踐行之訴訟程序
難謂適法。(三)刑事訴訟法第一百六十五條第一項明文定有調查證
據應踐行之程序，規定：「卷宗內之筆錄及其他文書可為證據者
，應向當事人宣讀或告以要旨。」此項應踐行之程序，為第一、
二審事實審所適用，即採為判決基礎之證據資料，必須經此調查
程序，以顯出於審判庭者，始與直接審理主義相符，否則，其證
據即屬未經合法調查。又同法第一百五十五條第二項明定，未經
合法調查之證據，不得作為判斷之依據，是卷宗內之筆錄或其他
文書，如未踐行向當事人宣讀或告以要旨之程序，如遽採為裁判
基礎者，其判決自屬當然違背法令。原判決係依憑林秀春於偵、
審之供述，執為楊東進本件犯罪之認定依據。然原審於審判期日
並未將林秀春偵、審中之供述筆錄，提示或告以內容要旨，使楊
東進及其選任辯護人對之有表示意見及辯論之機會，乃採為其科
刑判決之基礎，自屬判決違背法令。以上，或係上訴意旨所指摘
，或為本院得依職權調查之事項，應認原判決有撤銷發回更審之
原因。原判決認上訴人等以一行為同時涉犯之傷害罪部分，雖係
不得上訴第三審之罪，此與原判決不另諭知無罪部分，基於審判
不可分原則，均應一併發回。
據上論結，應依刑事訴訟法第三百九十七條、第四百零一條，判
決如主文。
中    華    民    國  一○○  年    九    月  二十二  日
                      最高法院刑事第九庭
                          審判長法官  黃  一  鑫  
                                法官  張  春  福  
                                法官  林  勤  純  
                                法官  李  錦  樑  
                                法官  宋  明  中  
本件正本證明與原本無異
                                      書  記  官  
中    華    民    國  一○○  年    九    月   三十   日
                                                      Ｅ